臺灣高等法院臺南分院刑事判決　　　　 96年度上訴字第217號
上　訴　人　臺灣雲林地方法院檢察署檢察官
被　　　告　甲○○
上列上訴人因被告違反毒品危害防制條例案件，不服臺灣雲林地
方法院95年度訴字第580號中華民國96年1月10日第一審判決（起
訴案號：臺灣雲林地方法院檢察署95年度毒偵字第606號、第886
號，暨移送併辦案號：同署95年度毒偵字第1866號），提起上訴
暨移送本院併案審理（併辦案號：同署96年度毒偵字第18號、第
30號），本院判決如下：
    主  文
原判決撤銷。
甲○○連續施用第一級毒品，累犯，處有期徒刑捌月，扣案之第
一級毒品海洛因貳包（合計淨重拾壹點肆陸公克）沒收銷燬之，
扣案之第一級毒品海洛因外包袋貳只（空包裝總重零點伍玖公克
）、研磨機參臺沒收之；又連續施用第二級毒品，累犯，處有期
徒刑伍月。應執行有期徒刑壹年，扣案之第一級海洛因貳包（合
計淨重拾壹點肆陸公克）沒收銷燬之，扣案之第一級毒品海洛因
外包袋貳只（空包裝總重零點伍玖公克）、研磨機參臺沒收之。
    事  實
一、甲○○前有贓物、施用毒品、恐嚇取財、竊盜等前科，最近
    一次於民國94年間，因犯施用第二級毒品罪，經臺灣雲林地
    方法院判處有期徒刑六月確定，並於94年6月20日易科罰金
    執行完畢。
二、甲○○前因施用第二級毒品案件，經觀察勒戒後，認有繼續
    施用毒品傾向，由臺灣雲林地方法院裁定令入戒治處所施以
    強制戒治，因戒治成效評定為合格，復經裁定停止戒治，所
    餘戒治期間付保護管束，而於88年10月27日出戒治所，嗣被
    撤銷停止戒治，並入臺灣雲林戒治所續行強制戒治，於89年
    9月2日執行期滿釋放出所，由臺灣雲林地方法院檢察署檢察
    官於89年9月19日以89年度戒毒偵字第133號為不起訴處分確
    定。並於強制戒治執行完畢釋放後五年以內再犯上開施用第
    二級毒品案件（即構成累犯案件）。
三、詎甲○○猶不知悔悟，明知海洛因、安非他命分別係毒品危
    害防制條例第2條第2項第1款、第2款所明定之第一、二級毒
    品，不得持有、施用，竟基於施用第一級毒品之概括犯意，
    於95年4月28日採尿回溯前72小時內之某時，及於95年6月24
    日10時許，在雲林縣大埤鄉○○村○○路○段360巷67號「福
    田釣魚場」及其他不詳處所，將海洛因摻入香煙，以火點燃
    後吸食其煙之方式，連續施用第一級海洛因二次。復另基於
    施用第二級毒品之概括犯意，自95年1月某日起至95年6月26
    日採尿回溯96小時內之某時止，在雲林縣虎尾鎮下溪里下溪
    12號住處，將安非他命置於自製玻璃球吸食器中，以火燒烤
    使成煙霧狀後吸食其煙之方式，連續施用安非他命多次。嗣
    於95年4月27日15時30分許，在雲林縣大埤鄉○○村○○路○
    段360巷67號「福田釣魚場」經警查獲，並扣得甲○○所有
    供施用第一級毒品犯罪所用之研磨機3台，復於95年6月25日
    17 時許，在上址「福田釣魚場」為警查獲，並扣得第一級
    毒品海洛因2包（合計淨重11.46公克、空包裝總重0.59公克
    ）。
四、案經雲林縣警察局斗南分局分別報告臺灣雲林地方法院檢察
    署檢察官偵查起訴。
    理  由
甲、有罪部分
一、上揭犯罪事實，業據被告甲○○於原審及本院審理時均坦承
    不諱，並均當庭為認罪之表示（見原審卷第105頁、第108頁
    、第109頁、本院上訴卷第56頁、第60頁），且被告分別於
    95 年4月28日、同年6月26日親自所採集之尿液，經送驗結
    果，均分別呈嗎啡、安非他命陽性反應，此有尿液送檢真實
    姓名對照表、詮昕科技股份有限公司濫用藥物尿液檢驗報告
    各2 份、查獲現場照片8張（毒偵字第606號偵查卷第25頁、
    第26 頁、毒偵字第886號偵查卷第23頁至第26頁、第45頁、
    第46 頁），另扣案之白粉二包，經送驗結果均含第一級毒
    品第6項海洛因成分，亦有法務部調查局95年7月27日調科壹
    字第160003126號鑑定通知書一紙在卷足稽（見886號偵查卷
    第50 頁），並有扣案之海洛因2包（合計淨重11.46公克、
    空包裝總重0.59公克）、研磨機3台可資佐證。綜合上開證
    據，被告前揭自白核與犯罪事實相符，應堪採為被告有罪之
    證據。
二、被告於95年4月27日15時30分許經警查獲於警詢時供述：「
    （你自何時開始吸食毒品安非他命至何時止？）95年1月至
    95年4月27日止。」、「有施用、施用安非他命」、「（在
    何處施用？）在我虎尾住處。」，於偵查中供稱：「（你從
    何時起施用毒品？）自95年1月起，最後一次是95年4月27日
    中午。」、「安非他命是放在玻璃球吸食器內加熱使成煙霧
    再用嘴或鼻吸用的。」、「（你都在那裡施用？）在家裡，
    昨天也是在家裡施用。」、「（你有無施用海洛因？）沒有
    。」云云，被告雖坦承於上開時、地施用安非他命，惟否認
    施用海洛因。被告復於95年6月25日17時許經警查獲於警詢
    時供述：「（查獲一級毒品二小包何人所有，作何用途？）
    是我所有的，是我吸食的」、「（你最近是否還在施打或吸
    食毒品？最後一次在何時？何地施用何種毒品？）我於95年
    6月24日上午10時許，在雲林縣大埤鄉○○村○○路○段360
    巷67號用香菸加入毒品海洛因吸食。」、「我祇有吸食海洛
    因而已。」，於偵查中供稱：「（前天早上大埤有施用海洛
    因？）是，在我女友開的釣魚場吸。」、「（海洛因是你的
    ？）是。」云云，被告雖坦承於上開時、地施用海洛因，惟
    否認有何施用安非他命（見斗警偵字第0951000269號卷第3
    頁、毒偵字第606號偵查卷第8頁、第9頁、毒偵字第886號偵
    查卷第8頁、第9頁、第42頁），但查海洛因、安非他命其施
    用後於尿液中可檢出最大時限，雖受施用劑量及頻率、施用
    方式、飲水量多寡、個人體質及代謝情況等因素影響而異，
    一般可檢出其代謝物嗎啡、或安非他命、甲基安非他命之時
    間，為施用後之2至3日（海洛因）或2至4日（安非他命），
    被告上開二次經警查獲所採集尿液（分別於95年4月28日、
    同年6月26日採集尿液）送驗結果，分別均呈嗎啡、安非他
    命陽性反應，足見被告確於95年4月28日採尿回溯72小時內
    之某時，施用第1級毒品海洛因之行為，被告確於95年6月26
    日採尿回溯96小時內之某時，施用第2級毒品安非他命之行
    為甚明，被告空言否認施用海洛因或安非他命，不可採信。
    次查被告親自採集之尿液送驗情形，係送經詮昕科技股份有
    公司依EIA酵素免疫分析法。GC／MS氣相層析／質譜儀
    法之檢測方法，檢驗結果，呈嗎啡或安非他命陽性反應（如
    上述），而如以氣相層析質譜儀分析法進行確認者，均不致
    產生偽陽性反應，未曾發生偽陽性誤判情形，被告親自採集
    之尿液既經上述檢驗機關以氣相層析質譜儀分析方法加以確
    認，足認被告確有於上開時間施用第1級毒品海洛因，第2級
    毒品安非他命，應屬無疑。
三、查毒品危害防制條例全文36條係92年7月9日修正公布，並自
    93年1月9日施行，該條例第10條第1項規定：「施用第一級
    毒品者，處六月以上五年以下有期徒刑。」第20條規定：「
    【第一項】犯第十條之罪者，檢察官應聲請法院裁定，或少
    年法院（地方法院少年法庭）應先裁定，令被告或少年入勒
    戒處所觀察、勒戒，其期間不得逾二月。【第二項】觀察、
    勒戒後，檢察官或少年法院（地方法院少年法庭）依據勒戒
    處所之陳報，認受觀察、勒戒人無繼續施用毒品傾向者，應
    即釋放，並為不起訴之處分或不付審理之裁定；認受觀察、
    勒戒人有繼續施用毒品傾向者，檢察官應聲請法院裁定或由
    少年法院（地方法院少年法庭）裁定令入戒治處所強制戒治
    ，其期間為六個月以上，至無繼續強制戒治之必要為止。但
    最長不得逾一年。【第三項】依前項規定為觀察、勒戒或強
    制戒治執行完畢釋放後，五年後再犯第十條之罪者，適用本
    條前二項之規定。」第23條規定：「【第一項】依第二十條
    第二項強制戒治期滿，應即釋放，由檢察官為不起訴之處分
    或少年法院（地方法院少年法庭）為不付審理之裁定。【第
    二項】觀察、勒戒或強制戒治執行完畢釋放後，五年內再犯
    第十條之罪者，檢察官或少年法院（地方法院少年法庭）應
    依法追訴或裁定交付審理。」而第20條第3項之立法說明為
    ：「現行條文規定再犯之界定時點為第一次犯後經不起訴之
    處分或不付審理之裁定，如受觀察、勒戒人或受強制戒治人
    於出所後、不起訴處分或不付審理裁定前旋即再次施用毒品
    ，若非屬再犯，顯不合理，且現行法律適用上引發諸多爭議
    ，爰將再犯之界定時點修正為觀察、勒戒或強制戒治執行完
    畢釋放，以杜紛爭。觀察、勒戒或強制戒治五年後再犯者，
    顯見前所實施之觀察、勒戒或強制戒治，已足以遮斷其施用
    毒品之癮，為期自新及協助其斷除毒癮，對此五年後再犯者
    ，爰明定仍適用初犯之規定，先經觀察、勒戒、強制戒治之
    程序。現行條文所定三犯以上之情形，因修正草案僅區分為
    初犯、五年後再犯，自應依修正條文第23條第2項規定處理
    ，本項三犯以上部分應予刪除。」，查被告前因施用第二級
    毒品案件，經觀察勒戒後，認有繼續施用毒品傾向，由臺灣
    雲林地方法院裁定令入戒治處所施以強制戒治，因戒治成效
    評定為合格，復經裁定停止戒治，所餘戒治期間付保護管束
    ，而於88年10月27日出戒治所，嗣被撤銷停止戒治，並入臺
    灣雲林戒治所續行強制戒治，於89年9月2日執行期滿釋放出
    所，由臺灣雲林地方法院檢察署檢察官於89年9月19日以89
    年度戒毒偵字第133號為不起訴處分確定。並於強制戒治執
    行完畢釋放後五年以內，於94年間，因犯施用第二級毒品罪
    ，經臺灣雲林地方法院判處有期徒刑六月確定，有卷附被告
    前案紀錄表及判決書影本可稽（見原審卷第30頁至第36頁）
    。按被告曾於五年內再犯並經判刑確定；本件被訴犯罪事實
    則為五年後三犯，與前揭條例第20條第3項所規定之情形應
    不相符合，即應依同條例第10條處罰（最高法院95年度第7
    之刑庭會議決議亦同此意旨）。本案事證明確，被告施用第
    1級毒品、第2級毒品之犯行，均堪認定，應依法論科。
四、查刑法業以中華民國九十四年二月二日總統華總一義字第
    09400014901號令修正公布第1～3、5、10、11、15、16、19
    、25～27、第四章章名、28～31、33～38、40～42、46、47
    、49、51、55、57～59、61～65、67、68、74～80、83～90
    、91-1、93、96、98、99、157、182、220、222、225、
    229-1、231、231-1、296-1、297、315-1、315-2、316、
    341、343條條文；增訂第40-1、75-1條條文；刪除第56、81
    、94、97、267、322、327、331、340、345、350條條文；
    並自九十五年七月一日施行。被告行為後，其應適用之相關
    法律已有變更，茲就與本案適用有關之條文，比較說明如下
    ：
（一）新舊法比較：按刑法已於94年2月2日修正公布，並於95年
      7月1日生效施行。而刑法第2條第1項修正為「行為後法律
      有變更者，適用行為時之法律。但行為後之法律有利於行
      為人者，適用最有利於行為人之法律。」，採「從舊從輕
      」之原則，與修正前刑法第二條採「從新從輕」之原則不
      同。又比較時應就罪刑有關之共犯、未遂犯、想像競合犯
      、牽連犯、連續犯、結合犯，以及累犯加重、自首減輕暨
      其他法定加減原因（如身分加減）與加減例比等一切情形
      ，綜其全部罪刑之結果而為比較。有最高法院95年第8次
      刑事庭會議決議可參。
（二）按刑法第2條第1項所稱之法律，係指刑罰所依存的整體法
      律狀態，故法律有變更應指足以影響行為的可罰性與法律
      效果的法令因修正或廢止而有所變更而言。所以刑法法律
      變更概念，應界定在法律規定的改變，足以影響刑罰權判
      斷者而言，刑法總則的變更，自然會影響到個別犯罪的成
      立，乃至於法律效果的結構，自屬法律變更，應為新舊法
      之比較。而刑法修正之後，原屬連續犯之數個犯罪行為，
      依新法應數罪併罰，比較修正前之規定，可依裁判上一罪
      論處，顯然修正前之規定有利於被告，如仍依修正後之規
      定，對於被告極為不利，從而，解釋上對於刑法第二條之
      解釋，應包括此種影響罪刑加重之規定，被告所涉連續施
      用第1級毒品、第2級毒品罪，自應適用修正前連續犯之規
      定較為有利。
（三）修正前刑法第47條原規定：受有期徒刑之執行完畢或受無
      期徒刑或有期徒刑一部之執行而赦免後，五年以內再犯有
      期徒刑以上之罪者，為累犯，加重本刑至二分之一，修正
      後變更為第1項規定：受徒刑之執行完畢，或一部之執行
      赦免後，五年以內故意再犯有期徒刑以上之罪者，為累犯
      ，加重本刑至二分之一。增訂第二項規定；第九十八條第
      二項關於強制工作而免其刑之執行者，於受強制工作處分
      之執行完畢或一部之執行而免除者，五年以內故意再犯有
      期徒刑以上之罪者，以累犯論。本件被告行為後，上開法
      條雖有修正或增訂，惟被告之故意為施用毒品之犯行，無
      論刑法第47條修正前後均應論以累犯，被告行為後之新法
      關於累犯規定，亦非更「有利」於被告，則應以被告行為
      時之第47條規定論處。
（四）刑法第2條第1項規定：「行為後法律有變更者，適用行為
      時之法律。但行為後之法律有利於行為人者，適用最有利
      於行為人之法律」。依刑法第51條定應執行刑時，「裁判
      確定前犯數罪，其中一罪在新法施行前者，亦同（即亦應
      為新舊法比較）。」最高法院95年5月23日第8次刑事庭會
      議決議可資參照。被告行為後，刑法第51條業於94年1月7
      日修正公布，並於95年7月1日施行，修正前刑法第51條規
      定：「數罪併罰，分別宣告其罪之刑，依左列各款定其應
      執行者：」，其中第5款規定：「宣告多數有期徒刑者，
      於各刑中之最長期以上，各刑合併之刑期以下，定其刑期
      。但不得逾20年。」，修正後刑法第51條第5款規定：「
      宣告多數有期徒刑者，於各刑中之最長期以上，各刑合併
      之刑期以下，定其刑期。但不得逾30年。」，比較新舊法
      結果，修正後刑法並非有利於行為人，依95年7月1日施行
      之刑法第2條第1項前段之規定，仍應依修正前刑法第51條
      第5款之規定，定其應執行之刑。
（五）經綜合罪刑比較結果，被告行為後之法律並無較有利於被
      告之情形，自應依刑法第2條1項前段之規定，適用修正前
      之舊法。
五、按海洛因、安非他命分別為毒品危害防制條例第2條第2項第
    1、2款所明定之第1、2級毒品。核被告所為，係犯毒品危害
    防制條例第10條第1項之施用第1級毒品罪，及同條第2項之
    施用第2級毒品罪。其非法持有第1級毒品海洛因、第2級毒
    品安非他命之低度行為，已為其施用之高度行為所吸收，均
    不另論罪。
六、被告先後二次施用第1級毒品、多次施用第2級毒品之犯行，
    均時間緊接、方法相同，犯罪構成要件亦相同，顯均係基於
    概括犯意反覆實施，為連續犯，應依修正施行前刑法第56條
    連續犯之規定論以一罪，並加重其刑。被告所犯上開二罪間
    ，犯意各別，行為互異，應予分論併罰。
七、又被告於94年間，因犯施用第二級毒品罪，經臺灣雲林地方
    法院判處有期徒刑六月確定，並於94年6月20日易科罰金執
    行完畢，有卷附臺灣高等法院被告前案紀錄表可按，其受有
    期徒刑之執行完畢後，5年以內再犯有期徒刑以上之上開二
    罪，均為累犯，應依修正前刑法第47條之規定，加重其刑並
    依法遞加之。
八、原審以被告罪證明確，因予論罪科刑，固非無見，惟查：
（一）原審就後述乙部分犯罪事實，論與上揭論罪科刑部分，認
      係以接續犯論處，而非數罪併罰，實有未合（理由後述）
      。
（二）原審未能就被告上揭於95年7月1日前舊法所犯上開二罪，
      就連續犯、累犯、數罪併罰定執行部分比較新舊法，亦有
      未合。
九、綜上所陳，檢察官上訴意旨指稱原判決量刑過輕，並指摘原
    判決認被告所犯上開二罪各論以接續犯，適用法則不當，雖
    無理由，惟原判決既有上開可議之處，自應由本院將原判決
    撤銷改判，以期適法。爰審酌被告素行不佳，犯罪之動機、
    目的、方法，手段、所生危害僅係戕害己身，犯罪後於法院
    審理時坦承犯行，犯後態度良好等一切情狀，分別量處如主
    文第二項所示之刑，並依修正前刑法第51條第5款規定，定
    其應執行之刑。扣案之第一級毒品海洛因2包（合計淨重11.
    46公克），既屬查獲之毒品，應依毒品危害防制條例第18條
    第1項規定諭知沒收銷燬。又扣案之上開海洛因2包之外包裝
    袋2只（空包裝總重0.49公克），有防制毒品裸露、潮濕、
    便於攜帶之功能；扣案之研磨機3臺，為被告磨糖摻入海洛
    因內，混入香菸中方便施用，均為被告所有而供犯本案施用
    海洛因犯行所用之物，業據被告供承在卷，爰均依刑法第38
    條第1項第2款之規定宣告沒收之。至被告於95年12月7日經
    查扣之白色粉末2大包，檢察官主張此為被告另案販賣毒品
    案件之扣案證物，則與本案被告施用毒品案件並無關聯，故
    不於本案併予宣告沒收銷燬之，併予敘明。
乙、退回併辦部分（臺灣雲林地方法院檢察署95年度毒偵字第
    1866號、96年度毒偵字第18號、第30號）
一、移送併辦意旨另以：
（一）被告甲○○基於施用第1級毒品、第2級毒品之概括犯意，
      自94年5月20日起至95年12月7日晚間某時止，各在雲林縣
      虎尾鎮下溪里下溪12號住處，分別以將海洛因粉末摻入香
      煙內點燃吸食其煙霧之方式，以每隔1、2日施用1次之頻
      率，反覆、延續施用第1級毒品海洛因多次，或將安非他
      命置於玻璃球吸食器中燒烤吸食所產生煙霧之方式，以每
      隔1、2日施用1次之頻率，反覆、延續施用第2級安非他命
      多次，嗣經海岸巡防總局中部地區巡防局於95年12月7日
      12 時30分許，在桃園市○○路○段236號臺灣優力向陽加
      油站查獲，因認此部分與上開論罪科刑部分，有包括一罪
      之關係，因認被告此部分行為亦涉犯毒品危害防制條例第
      10 條第1項、第2項之施用第1級毒品、第2級毒品罪嫌，
      因而於原審法院聲請移送併案審理（95年度毒偵字第1866
      號）。
（二）被告基於施用第1級毒品、第2級毒品之概括犯意，自94年
      2月1日出監後某日起至95年12月25日8時許止，各在雲林
      縣虎尾鎮下溪里下溪12號住處，分別以將海洛因粉末摻入
      香煙內點燃吸食其煙霧之方式，反覆、延續施用第1級毒
      品海洛因多次，或將安非他命置於玻璃球吸食器中燒烤吸
      食所產生煙霧之方式，反覆、延續施用第2級安非他命多
      次，嗣95年12月25日13時30分許，在雲林縣斗六市○○路
      與文化路為警查獲，並當場扣其持之海洛因4包（共重23.
      1公克）、安非他命1包（重3.80公克）。並於95年12月25
      日遭臺灣雲林地方法院解送臺灣雲林看守所羈押，經所方
      人員查獲其持有毒品安非他命1包（重2.90公克），因認
      此部分與上開論罪科刑部分，有包括一罪之關係，因認被
      告此部分行為亦涉犯毒品危害防制條例第10條第1項、第2
      項之施用第1級毒品、第2級毒品罪嫌，因而於本院聲請移
      送併案審理（96年度毒偵字第18號、第30號）。
二、按所謂包括一罪，亦即構成要件行為單數，為依法律所定之
    各罪犯罪構成要件，本即以一個犯罪決意，實施數個行為，
    侵害同一法益為要件。廣義的包括一罪，包含吸收關係、與
    罰前行為、與罰後行為、吸收犯、結合犯等。狹義的包括一
    罪，則指集合犯，包括常業犯（本次刑法修正已刪除）、常
    習犯、職業犯、營業犯等。經查：
（一）按我國過去司法實務上從未認定吸毒為集合犯，所謂毒品
      「成癮性」只是被告犯罪主觀動機，成癮性不等於犯罪故
      意，成癮性，也並非毒品罪專有現象，其他如特殊性癖好
      性犯罪（偷窺狂、戀童癖）、或特殊偷竊犯罪（專偷女性
      內衣褲）也有成癮性現象。除非是時空密接的接續犯罪，
      否則難以僅因成癮性即可論以包括一罪。再按是否為集合
      犯或接續犯，應以數行為是否係於同時同地或密切接近之
      時地實施，而侵害同一之法益，各行為之獨立性是否極為
      薄弱，依一般社會健全觀念，在時間差距上，難以強行分
      開，從而在刑法評價上，始以視為數個舉動之接續施行，
      合為包括之一行為予以評價（最高法院95年度台上字第
      6072號判決意旨可資參照）。若各行為間並無上開應評價
      為包括一罪或集合犯或接續犯之情事，尚難以「成癮性」
      即得率以評價為包括一罪或集合犯或接續犯。此外，施用
      毒品，或為零星偶一之施用，或長期不間斷的反覆施用，
      均有其可能性，自難認立法者於制定刑罰法律之初，已認
      知施用毒品行為必屬具反覆性之犯罪，且有意藉由法條中
      客觀構成要件之行為要素，涵括具有反覆實施特性之數個
      犯罪行為，從而施用毒品是否可評價為「接續犯」或「集
      合犯」或「包括一罪」，仍應以數個施用毒品之行為，是
      否因「時空之密接」，致數個施用行為之獨立性極為薄弱
      ，而為認定之標準。
（二）又毒品危害防制條例於87年5月20日修正公佈，因鑑於施
      用毒品者，大多具有「成癮性」，為貫澈社會對防制毒品
      之期昐，對施用毒品者，有施以斷癮之必要，乃就施用毒
      品行為，先為生理治療及心理復健之保安處遇，因而以令
      入戒治處所觀察、勒戒方式，戒除其身癮，若仍無法戒除
      ，有繼續施用毒品之傾向，再令入戒治處所施以強制戒治
      ，以戒除其心癮。倘上開保安處遇猶無法收其遮斷毒癮之
      實效，方以刑罰追訴罰。考其立法意旨及該條例第二條第
      一項之規定「本條例所稱毒品指具有成癮性、濫用性及對
      社會危害性之麻醉藥品與其製品及影響精神物質與其製品
      」，足見施用第一級或第二級毒品罪，本即預定其因成癮
      有反覆實行施用毒品之性質，故得以集合犯（常習犯）論
      以一罪。又本次刑法修正將刑法第56條連續犯之規定刪除
      ，其立法理，係認實務上之見解，對於連續犯一罪名認定
      過寬，所謂概括犯意，經常可連綿數年之久，且採證上多
      趨於寬鬆，常在案件起訴後，最後事實審裁判前，對繼續
      犯同一罪名之情形，均依連續犯之裁判上一罪論處，不無
      鼓勵犯罪之嫌，亦使國家刑罰權之行使發生不合理之現象
      ，基於連續犯原為數罪之本質及刑罰公平原則之考量，乃
      將刑法第56條予以刪除。是於刑法刪除連續犯後，將施用
      毒品罪固得認以集合犯論以一罪，然並非所有集合犯之犯
      罪行為皆漫無限制，而得以一概以包括一罪論處，必須行
      為人主觀上，係自始基於一個概括之決意，且其時、空關
      係密切，依社會一般通念，認評價為一罪為適當者，方屬
      之。否則若認定過於寬鬆，一罪認定時點又漫無限制，可
      綿延數年，則仍與前揭連續犯未刪除前實務上所發生之弊
      相同，即與刪除連續犯規定之立法意旨有違。
（三）查本件被告分別於95年12月7日12時30分許，為警在上開
      桃園市地址查獲；被告雖偵查中時坦承89年間陸續施用海
      洛因、安非他命，都是平均1-2天施用1次，最後一次在95
      年12月7日晚上；都是在自己住處施用云云（見偵毒字第
      1866號偵查卷第5頁），惟此次僅有被告之自白，並無尿
      液檢驗報告。被告又於95年12月25日13時30分許，為警在
      上開斗六市地址查獲；被告雖偵查中時坦承89年出監後就
      開始施用毒品，斷斷續續的吸食，最後一次是在當天早上
      八點多，在我家施用云云（見毒偵字第18號偵查卷第6頁
      ），此次其採集之尿液送驗結果其尿液中有嗎啡陽性、安
      非他命陽性反應，扣得白色粉末4包送驗結果均含第1級毒
      品海洛因成分等情（見毒偵字第18號偵查卷第15頁、第18
      頁），之後檢察官即據以認定與被告前揭認罪科刑部份屬
      包括一罪移請原審法院併辦等情。惟查，依本件併案之事
      證僅得證明被告於被查獲前之72或96小時內，確有施用第
      一級毒品海洛因、第二級毒品安非他命之行為。除此之外
      ，被告其他施用第一級、第二級毒品之行為均僅有被告自
      白而無其他佐證，依刑事訴訟法第156條第2項之規定，自
      無單依被告自白即為有罪之認定，此部分併辦事項應認無
      法證明。又被告前於95年4月27日15時30分許及95年6月25
      日17時許，在上址被查獲，再移送地檢署經檢察官詢問後
      ，其施用第一級、第二級毒品之犯行既已為檢、警查獲，
      並據而起訴，其應已知不得再施用第1級毒品海洛因、第2
      級毒品安非他命，本案原審法院審理期間被告未到庭，並
      經原審法院發佈通緝始於95年12月25日遭警緝獲，是被告
      之後再犯施用第1級毒品、第2級毒品之行為，其施用第1
      級毒品、第2級毒品之之犯意，於時、空上亦已為前揭檢
      、警查獲行為所切斷，依社會一般之通念實不宜再評價為
      一罪，否則犯罪時間無了時，有鼓勵犯罪之嫌，顯與社會
      評價有違。此從檢察官均率而據上即認上開併案所述之時
      間所有施用第1級毒品、第2級毒品之行為，有為包括一罪
      之關係，將被告所有施用毒品之犯行均毫無限制、毫無審
      酌的據而請求併案審理，顯又產生前揭之立法意旨所述之
      弊，可得而知。又被告於95年12月7日經警查獲時於警詢
      供述：「最近一次於95年12月6日晚上於北上桃園之計程
      車內吸食海洛因，係以香煙摻海洛因吸食施用。」云云（
      見雲林機字第0950018038號警卷第3頁），又參諸被告於
      原審法院95年9月6日、同年9月18日準備程序期日均未到
      庭，並經原審法院拘提無著而發佈通緝書，又被告經警查
      獲又分別在桃園市、斗六市，足見被告並非一直在其虎尾
      下溪里住處，應認被告此部分行為，與上開有罪部分亦無
      因「同時同地或密切接近之時地」實施之情事，而在法律
      上應予評價為集合犯或包括一罪或接續犯。顯見被告並非
      「短時間密接」的反覆施用毒品，被告施用毒品亦未具有
      「反覆實施」之特性，在法律上不應評價為集合犯或包括
      之一罪，且因被告施用毒品之「時空密接」性，因95年4
      月27日、同年6月25日為警查獲而中斷，故而被告事後又
      於同年12月25日為警採尿而查悉施用第1級毒、第2級毒品
      之行為，應係另萌犯意所致。
（三）綜上所述，檢察官此部分併案意旨認此部分與上開有罪部
      分係屬法律上之同一案件，並無可採，應由本院將此部分
      退回檢察官另行偵辦。
丙、應適用之法律
一、應依刑事訴訟法第369條第1項前段、第364條、第299條第1
    項前段。
二、毒品危害防制條例第10條第1項、第2項、第18條第1項。
三、刑法第11條前段、修正前刑法第56條、第47條、第51條第5
    款、刑法第38條第1項第2款。
本案經檢察官邱克斌到庭執行職務。
中　　華　　民　　國　　96　　年　　4 　　月　　26　　日
                  刑事第二庭    審判長法　官  葉居正
                                      法　官  郭千黛
                                      法　官  吳森豐
以上正本證明與原本無異。
施用第一級毒品部分如不服本判決，應於收受本判決後十日內向
本院提出上訴書狀。其未敘述上訴理由者並得於提起上訴後十日
內向本院補提理由書狀（均須按他造當事人之人數附繕本）「切
勿逕送上級法院」。
施用第二級毒品部分不得上訴。
　　　　　　　　　　　　　　　　　　　書記官  李梅菊
中　　華　　民　　國　　96　　年　　4 　　月　　26　　日
附錄本案論罪科刑法條全文：
毒品危害防制條例第10條：
施用第一級毒品者，處六月以上五年以下有期徒刑。
施用第二級毒品者，處三年以下有期徒刑。
